臺灣基隆地方法院刑事判決　　　　　　　100年度訴字第161號
公　訴　人　臺灣基隆地方法院檢察署檢察官
被　　　告　周天送
上列被告因違反毒品危害防制條例案件，經檢察官提起公訴（10
0 年度毒偵字第98號），被告於準備程序進行中，就被訴事實為
有罪之陳述，經本院合議庭裁定由受命法官獨任進行簡式審判程
序，判決如下：
    主  文
周天送施用第一級毒品，累犯，處有期徒刑捌月。扣案之第一級
毒品海洛因（驗餘淨重零點零肆伍零公克）併同難以完全析離之
包裝袋壹只，沒收銷燬之。
    事  實
一、周天送前因施用毒品案件，經觀察、勒戒後，認有繼續施用
    毒品之傾向，經本院裁定令入戒治處所施以強制戒治，於民
    國95年3 月29日戒治期滿，由臺灣基隆地方法院檢察署檢察
    官以94年度戒毒偵字第36號為不起訴處分確定；復因犯施用
    第一級毒品案件，經臺灣板橋地方法院以95年度訴字第3321
    號判處有期徒刑6 月確定（以下稱甲罪）；又因犯施用第一
    級毒品罪，經本院以96年度訴字第338 號判處有期徒刑8 月
    確定（以下稱乙罪）。甲、乙2 罪嗣經本院以96年度聲減字
    第1642號裁定各減為有期徒刑3 月、4 月，並合併定應執行
    刑有期徒刑6 月確定；另因犯施用第一級毒品罪，經臺灣板
    橋地方法院以96年度訴字第2612號判處有期徒刑9 月確定（
    以下稱丙罪）；復因犯施用第一級毒品罪，經臺灣板橋地方
    法院以96年度訴字第4017號判處有期徒刑8 月確定（以下稱
    丁罪）。丙、丁2 罪嗣經臺灣板橋地方法院以97年度聲字第
    2393號裁定應執行有期徒刑1 年3 月確定。前開甲、乙2 罪
    所定執行刑有期徒刑6 月及丙、丁2 罪所定執行刑有期徒刑
    1 年3 月部分接續執行，於96年12月6 日入監執行，於98年
    1 月20日假釋出監，假釋期間付保護管束，嗣經撤銷假釋，
    應執行殘刑3 月26日；又因犯施用第二級毒品罪，經臺灣板
    橋地方法院以98年度易字第1096號判處有期徒刑5 月確定（
    以下稱戊罪）。戊罪所處刑期與前開殘刑接續執行，於98年
    10月29日入監執行，99年7 月24日縮刑期滿執行完畢（構成
    累犯）。
二、詎周天送仍未戒除毒癮，復基於施用第一級毒品海洛因及第
    二級毒品甲基安非他命之犯意，於100 年1 月2 日某時，在
    基隆市○○路某巷子裡，將第一級毒品海洛因、第二級毒品
    甲基安非他命一同摻入香菸內點燃吸食之方式，同時施用第
    一級毒品海洛因、第二級毒品甲基安非他命1 次。嗣於100
    年1 月5 日16時許，周天送行經基隆市○○區○○路、忠三
    路口，經警發現其形跡可疑而上前盤查，周天送見狀即將其
    施用後剩餘之第一級毒品海洛因1 包（驗餘淨重0.0450公克
    ）丟棄地上，旋為警當場查獲，經採集其尿液檢體送驗，結
    果呈甲基安非他命、嗎啡及可待因陽性反應，而查悉上情。
三、案經基隆市警察局第二分局報告臺灣基隆地方法院檢察署檢
    察官偵查起訴。
    理  由
一、本件被告所犯者非為死刑、無期徒刑、最輕本刑為3 年以上
    有期徒刑之罪或高等法院管轄第一審案件，其於準備程序進
    行中，先就被訴事實為有罪之陳述，經告知其簡式審判程序
    之旨，並聽取公訴人及被告之意見後，本院依刑事訴訟法第
    273 條之1 第1 項之規定，裁定由受命法官獨任進行簡式審
    判程序，且依同法第273 條之2 規定，簡式審判程序之證據
    調查，不受第159 條第1 項、第161 條之2 、第161 條之3
    、第163 條之1 及第164 條至第170 條規定之限制，合先敘
    明。
二、上開事實，業據被告周天送於本院審理時坦承在卷，並有白
    色粉末1 包扣案可資佐證，而被告為警所採集之尿液經送驗
    結果，呈甲基安非他命、嗎啡及可待因陽性反應，此有基隆
    市警察局第二分局偵辦毒品案件尿液檢體對照表、台灣尖端
    先進生技醫藥股份有限公司出具之濫用藥物檢驗報告各1 份
    附卷可稽（見偵查卷第7 頁、第31頁）。而扣案之白色粉末
    經送鑑驗結果，檢出第一級毒品海洛因成分，亦有交通部民
    用航空局航空醫務中心毒品鑑定書1 紙附卷可佐（見偵查卷
    第30頁），足認被告之自白與事實相符，堪以採信。按犯毒
    品危害防制條例第10條施用毒品之罪者，檢察官應聲請法院
    裁定，令被告入勒戒處所觀察、勒戒，經觀察、勒戒後，無
    繼續施用毒品之傾向者，應即釋放，並由檢察官為不起訴處
    分，有繼續施用毒品之傾向者，則由檢察官先聲請法院裁定
    令入戒治處所施以強制戒治，俟強制戒治期滿，再行釋放，
    並由檢察官為不起訴處分；而依前開規定觀察勒戒或強制戒
    治執行完畢釋放後，5 年內再犯施用毒品之罪者，檢察官應
    依法追訴，毒品危害防制條例第20條第1 項、第2 項、第23
    條第2 項分別定有明文。倘被告於5 年內已再犯，經依法追
    訴處罰，縱其第3 次（或第3 次以上）再度施用毒品之時間
    ，在初犯經觀察、勒戒或強制戒治執行完畢5 年以後，已不
    合於「5 年後再犯」之規定，且因已於「5 年內再犯」，顯
    見其再犯率甚高，原實施觀察、勒戒或強制戒治，已無法收
    其實效，即應依該條例第10條處罰（參照最高法院95年度第
    7 次刑事庭會議決議、97年度第5 次刑事庭會議決議）。本
    件被告前因施用毒品案件，經觀察、勒戒後，認有繼續施用
    毒品之傾向，經本院裁定令入戒治處所施以強制戒治，於95
    年3 月29日戒治期滿，由臺灣基隆地方法院檢察署檢察官以
    94年度戒毒偵字第36號為不起訴處分確定；復因犯施用第一
    級毒品案件，經臺灣板橋地方法院以95年度訴字第3321號判
    處有期徒刑6 月確定等情，有臺灣高等法院被告前案紀錄表
    附卷足佐，足認被告於強制戒治執行完畢後，5 年內已再犯
    施用毒品罪，經依法追訴處罰後，又再犯本件施用第一級、
    第二級毒品之罪，揆諸前揭說明，自應予依法論科。
三、查海洛因、甲基安非他命分別係毒品危害防制條例第2 條第
    2 項第1 款、第2 款所規定之第一級、第二級毒品。核被告
    周天送所為，係犯毒品危害防制條例第10條第1 項之施用第
    一級毒品罪、同條第2 項之施用第二級毒品罪。被告持有第
    一級毒品海洛因、第二級毒品甲基安非他命之低度行為，應
    各為施用第一級、第二級毒品之高度行為所吸收，均不另論
    罪。被告同時非法施用第一級毒品海洛因及第二級毒品甲基
    安非他命1 次，係一行為觸犯上開2 罪名，為想像競合犯，
    應依刑法第55條規定，從較重之施用第一級毒品罪處斷，起
    訴書指被告所犯上開2 罪，犯意各別，行為互殊，應予分論
    併罰等語，容有誤會。查被告有如事實欄一所載之前案紀錄
    暨科刑執行情形，有臺灣高等法院被告前案紀錄表在卷可稽
    ，其於受有期徒刑之執行完畢後，5 年內故意再犯有期徒刑
    以上之本罪，為累犯，應依刑法第47條第1 項之規定加重其
    刑。爰審酌被告曾有施用毒品之前科仍不知戒除，惟犯罪後
    坦承犯行，且所犯之施用毒品犯行乃戕害自己身心健康，並
    未危及他人等一切情狀，量處如主文所示之刑，以資懲儆。
四、扣案之第一級毒品海洛因1 包（驗餘淨重0.0450公克）為本
    案查獲之第一級毒品，盛裝前開海洛因之塑膠袋1 只，應整
    體視為查獲之毒品，故上開毒品及包裝袋，均依毒品危害防
    制條例第18條第1 項前段之規定，宣告沒收銷燬之（蓋無論
    以何種方式包裝袋與其內裝之毒品，包裝袋內均會有極微量
    毒品殘留，故上述包裝袋應整體視為查獲毒品，一併依前揭
    規定宣告沒收銷燬之，參照最高法院95年度臺上字第3739
    號、第7354號判決意旨）。至送鑑驗耗損之海洛因則毋庸再
    諭知沒收銷燬，附此敘明。
據上論斷，應依刑事訴訟法第273 條之1 第1 項、第299 條第1
項前段，毒品危害防制條例第10條第1 項、第2 項、第18條第1
項前段、第23條第2 項，刑法第11條前段、第55條、第47條第1
項，判決如主文。
本案經檢察官王亞樵到庭執行職務。
中    華    民    國    100   年    3     月    31    日
                  刑事第五庭法  官    蔡和憲
以上正本證明與原本無異。
如不服本判決應於收受送達後10日內向本院提出上訴書狀，並應
敘述具體理由；其未敘述上訴理由者，應於上訴期間屆滿後20日
內向本院補提理由書(均須按他造當事人之人數附繕本)「切勿逕
送上級法院」。
中    華    民    國   100    年    3     月    31    日
                            書記官    翁其良
論罪法條：
毒品危害防制條例第10條
施用第一級毒品者，處 6 月以上 5 年以下有期徒刑。
施用第二級毒品者，處 3 年以下有期徒刑。